臺灣高雄地方法院民事裁定　　　　　　 99年度監宣字第437號
聲　請　人　牟楊美
應監護宣告　牟敦朋
人
上列聲請人聲請監護宣告等事件，本院裁定如下：
    主    文
宣告牟敦朋（男，民國○○年○月○日生，身分證統一編號：
Ｚ000000000號）為受監護宣告之人。
選定聲請人牟楊美（女，民國○○年○月○日生，身分證統一編號：
Ｚ000000000號）為受監護宣告人牟敦朋之監護人。
指定牟善榮（男，民國○○年○月○○日生，身分證統一編號：
Ｚ000000000號）為會同開具財產清冊之人。
聲請費用新臺幣壹仟元由受監護宣告人牟敦朋負擔。
    理    由
一、聲請意旨略以：聲請人牟楊美係應監護宣告人牟敦朋之配偶
    ，平常就是由聲請人照顧，惟牟敦朋於民國99年9月6日因慢
    性呼吸衰竭氣切後併呼吸器依賴，至今仍無法為意思表示或
    受意思表示。而聲請人為牟敦朋之配偶，請鈞院選定聲請人
    牟楊美為牟敦朋之監護人，並指定聲請人之子女牟善榮為會
    同開具財產清冊之人等語。
二、按「對於因精神障礙或其他心智缺陷，致不能為意思表示或
    受意思表示，或不能辨識其意思表示之效果者，法院得因本
    人、配偶、四親等內之親屬、最近一年有同居事實之其他親
    屬、檢察官、主管機關或社會福利機構之聲請，為監護之宣
    告」，98年11月23日修正生效之民法第14條第1 項定有明文
    ；次按「法院為監護之宣告時，應依職權就配偶、四親等內
    之親屬、最近一年有同居事實之其他親屬、主管機關、社會
    福利機構或其他適當之人選定一人或數人為監護人，並同時
    指定會同開具財產清冊之人」，98年11月23日修正生效之民
    法第1111條第1 項亦有明文規定。
三、經查：
  (一)聲請人主張之上開事實，業據其提出國軍左營總醫院附設民
    眾診療服務處診斷證明書、戶籍謄本等件為證，並經本院法
    官於100年3月2日至國軍左營總醫院訊問鑑定人湯旭南醫師
    ，法官當場點呼牟敦朋姓名三次，牟敦朋無任何反應、有氣
    切以呼吸器維生，經鑑定人湯旭南醫師認為：牟敦朋恢復之
    機會較小，目前狀況是最好的，大小便無法自理，孫子來會
    用眼睛看會笑，但無法溝通，去年9月6日住院，就已經很嚴
    重至今，判定不能為意思表示及受意思表示（見本院卷100
    年3月2日訊問筆錄) ，綜合上情，堪認牟敦朋已因精神障礙
    致不能為意思表示或受意思表示，爰依法宣告牟敦朋為受監
    護宣告之人。
  (二)又聲請人主張由其擔任牟敦朋之監護人乙節，查聲請人為牟
    敦朋之配偶，平日負責照顧牟敦朋，為方便照顧牟敦朋，由
    其擔任牟敦朋之監護人，尚符合其最佳利益，爰選定聲請人
    牟楊美為牟敦朋之監護人，其應負責護養、照顧及妥善治療
    牟敦朋身體及生活，並依民法第1112條之規定，其於執行有
    關受監護人之生活、護養療治及財產管理之職務時，應尊重
    受監護人之意思，並考量其身心狀態與生活狀況。
  (三)另聲請人陳明由牟善榮擔任會同開具財產清冊之人乙節，查
    牟善榮為成年人，為聲請人之子女，亦瞭解牟敦朋之生活狀
    況，本院認由其擔任會同開具財產清冊之人，尚無不當，本
    院爰依上揭法條規定，指定牟善榮擔任會同開具財產清冊之
    人。
四、又依民法第1113條準用同法第1099條、1099條之1 之規定，
    於監護開始時，監護人對於受監護宣告人牟敦朋之財產，應
    會同牟善榮，於2個月內開具財產清冊並陳報法院，於完成
    並陳報法院前，監護人對於受監護人之財產，僅得為管理上
    必要之行為，附此敘明。
五、依民事訴訟法第608條第1項，裁定如主文。
中    華    民    國   100    年    5     月    17    日
                        家事法庭法  官  何清富
正本係照原本作成。
主文第一項不得抗告。
其餘如不服本裁定，應於收受裁定後10日內，向本院提出抗告狀
，須按對照提出繕本，並繳納裁判費。
中    華    民    國   100    年    5     月    17    日
                                書記官  鄧思辰